【裁判字號】    95,訴,2849
【裁判日期】    951212
【裁判案由】    妨害自由等
【裁判全文】
臺灣臺中地方法院刑事判決              95年度訴字第2849號
公  訴  人  台灣台中地方法院檢察署檢察官
被      告  丙○○
上列被告因妨害自由等案件，經檢察官提起公訴（九十五年度偵
字第六八０六號），本院判決如下：
    主    文
丙○○共同意圖為自己不法之所有，以恐嚇使人將本人之物交付
，累犯，處有期徒刑壹年參月。
    犯罪事實
一、丙○○曾因懲治盜匪條例案件，經台灣高等法院台中分院判
    處有期徒刑十年，於民國八十三年十月十八日假釋，至九十
    年三月二十八日假釋期滿執行完畢。仍不知悔改，復因其任
    職之怡通金融財務管理顧問有限公司（下稱怡通公司，原設
    址台中市北屯區○○○○路二三號，負責人為王怡弼），於
    九十三年十二月三日，接受李張玉屘之委託，向乙○○催討
    所債欠之新台幣（下同）二百萬元債務，而與王怡弼及其他
    五、六名不詳姓名之成年男子，基於妨害自由及意圖為自己
    不法所有之犯意聯絡，於九十三年十二月十七日十八時十五
    分許，共乘數量不詳之自小客車及一輛機車，前往台中市東
    區○○○○街與十全街口附近，先以車輛包圍乙○○所駕駛
    ，甫至該處接送其女友甲○○適欲離去之AV-3200號自小客
    車，再由王怡弼及其中三名不詳姓名成年男子下車，分持棍
    棒及類似手槍之物，喝令乙○○、甲○○改坐該AV-3200號
    自小客車後座，由其中一不詳姓名成年男子負責駕駛該AV-3
    200號自小客車，另一不詳姓名成年男子乘坐該AV-3200號自
    小客車右前座，將乙○○、甲○○押往台中市北屯區○○○○路二三號怡通公司，而以非法方法剝奪乙○○、甲○○之
    行動自由。至怡通公司後，丙○○、王怡弼及其他五、六名
    不詳姓名成年男子繼續圍住乙○○、甲○○，並作勢出手傷
    害，威嚇乙○○打電話要家人籌錢還債，乙○○不得已打電
    話予其姊高孟庭，通話過程中，甲○○接過電話向高孟庭表
    示其等回不去，其中一不詳姓名成年男子見狀即搶過電話，
    向甲○○表示再亂講話就予以毆打，高孟庭查覺有異遂報警
    處理，警員孫建東雖曾於同日二十時許，以電話聯絡乙○○
    ，惟因丙○○、王怡弼指示乙○○不可亂講話，乙○○乃向
    孫建東表示與人有債務糾紛，不希望警方介入，致警方無法
    即時處理。其後丙○○並拿出空白本票，向甲○○恐嚇稱如
    不簽本票，即將乙○○帶往後山埋掉等語，另一不詳姓名成
    年男子亦揚言如不還錢就帶甲○○至酒店上班等語，使乙○○、甲○○心生畏怖，甲○○不得不依指示簽發面額各為四
    十萬元，發票日均為九十三年十二月十七日，未載到期日之
    第0000 000、0000000、0000000、0000000、0000000號本票
    共五張，乙○○另簽署載有內容為「本人乙○○玆向李春德
    保管車輛Y3-8576銀色休旅車一輛，保證於一個月內歸還，
    否則願付法律責任」之保管條一紙，均由丙○○收受後，王
    怡弼、丙○○等人始於同日二十一時許釋放乙○○、甲○○
    ，並與乙○○、甲○○同至台中市○區○○○街五四號李張
    玉屘之住處。
二、案經甲○○訴由台中市警察局第三分局報請台灣台中地方法
    院檢察署檢察官偵查起訴。
    理    由
一、訊據被告丙○○否認恐嚇取財等犯行，辯稱伊係受僱於王怡
    弼所經營之怡通公司，該公司接受李張玉屘委託向乙○○催
    討二百萬元之債務，九十三年十二月十七日十八時十五分許
    ，伊與王怡弼至台中市東區○○○○街與十全街口時，乙○○剛好要載其女友甲○○離開，王怡弼出示債權委託書，乙○○承認積欠李張玉屘債務，王怡弼本來要在甲○○公司協
    調，但乙○○認為甲○○公司有外人在，所以自願與伊等至
    怡通公司協調，協調過程中，甲○○自己提議簽發二百萬元
    本票替乙○○擔保，乙○○沒有簽署保管條，伊等並未使用
    不法手段，亦無恐嚇乙○○、甲○○云云。惟查上揭犯罪事
    實事實，業據證人即被害人乙○○、甲○○分別於警訊、偵
    查及本院審理時指述綦詳，二人就如何遭被告及王怡弼等人
    強押至怡通公司，並被逼簽發本票及保管條之情節，所述大
    略相符，復有被害人甲○○所簽發面額各為四十萬元，發票
    日均為九十三年十二月十七日，未載到期日之第0000000、0
    0000 00、0000000、0000000、0000000號本票影本共五張、
    被害人乙○○所簽署載有內容為「本人乙○○玆向李春德保
    管車輛Y3 - 8576銀色休旅車一輛，保證於一個月內歸還，
    否則願付法律責任」之保管條影本一紙，及通訊監察譯文附
    卷可稽。依常情，被告及王怡弼等人苟未以不法手段威嚇被
    害人甲○○、乙○○，被害人甲○○、乙○○焉會自願簽署
    對其等極為不利之上開本票及保管條？參以證人高孟庭於偵
    查中亦證稱討債公司將乙○○、甲○○帶走時，甲○○曾打
    電話要伊找李張玉屘，問李張玉屘討債公司地址，伊直接至
    李張玉屘家，但李張玉屘不開門，伊報警後李張玉屘才開門
    ，警員要求李張玉屘打電話給討債公司，請討債公司將乙○○、甲○○帶過來，後約一小時，討債公司才開二輛車前來
    ，乙○○開車跟在後面等語；證人孫建東在本院九十四年度
    簡上字第一八六號確認本票債權不存在事件審理時證稱九十
    三年十二月十七日十八時許，伊曾至台中市○區○○○街五
    四號執行勤務，去時高孟庭表示其弟乙○○遭到綁架，並告
    訴伊乙○○電話，伊以電話與乙○○聯絡，乙○○表示與人
    有債務糾紛，不希望警方介入，並說要與李張玉屘在沒有警
    方的地方協調，伊等即無法介入其中，該勤務於當日二十一
    時許結束，乙○○在電話中並未陳稱遭人挾持，講話聲音聽
    起來好像發抖，因為伊再三強調要其至這邊來，但乙○○不
    願來等語，及被害人甲○○就上開本票對怡通公司所提確認
    本票債權不存在之民事訴訟，業經本院九十四年度簡上字第
    一八六號判決勝訴在案等情，益徵被害人乙○○、甲○○之
    指述非虛，被告所辯無非飾卸之詞，不足採信，其犯行已堪
    認定。
二、核被告所為，係犯刑法第三百零二條第一項之剝奪他人行動
    自由罪、同法第三百零五條之恐嚇危害安全罪及同法第三百
    四十六條第一項之恐嚇取財罪。被告與王怡弼及其他五、六
    名不詳姓名成年男子間，有犯意聯絡及行為分擔，為共同正
    犯。又被告與王怡弼及其他不詳姓名成年男子係以一行為，
    同時剝奪被害人乙○○、甲○○之行動自由，並予以言詞、
    舉動恐嚇，致生危害於安全，觸犯二剝奪他人行動自由罪及
    二恐嚇危害安全罪，為想像競合犯，應從一重之剝奪他人行
    動自由罪及恐嚇危害安全罪處斷。而所犯上開三罪間，有方
    法結果之牽連關係，應從一重之恐嚇取財罪處斷。再被告曾
    因懲治盜匪條例案件，經台灣高等法院台中分院判處有期徒
    刑十年，於八十三年十月十八日假釋，至九十年三月二十八
    日假釋期滿執行完畢（見卷附台灣高等法院被告前案紀錄表
    ），五年以內再犯有期徒刑以上之罪，為累犯，應依法加重
    其刑。爰審酌被告已有懲治盜匪條例前科，仍不知悔改，復
    夥眾暴力討債，恐嚇並非債務人之被害人甲○○簽發本票，
    危害社會治安，及其犯罪動機、目的、手段、犯罪後態度等
    一切情狀，處以如主文所示之刑。至於為警於九十五年三月
    二十八日，在台中市西屯區○○○街十六號怡通公司現址查
    扣之債權人戶籍等資料、印章、員工資料、追討案件紀錄表
    、名片、電腦隨身碟、怡通公司收費表等物，與本案尚無直
    接關係，均不予宣告沒收。
三、被告行為後，刑法第五十五條「犯一罪而其方法或結果之行
    為犯他罪名者，從一重處斷」有關牽連犯之規定，業經公布
    修正予以刪除；另刑法第二十八條「二人以上共同實施犯罪
    之行為者，皆為正犯」之規定，亦修正為「二人以上共同實
    行犯罪之行為者，皆為正犯」；而刑法第四十七條「受有期
    徒刑之執行完畢，或無期徒刑或有期徒刑一部之執行而赦免
    後，五年以內再犯有期徒刑以上之罪者，為累犯，加重本刑
    至二分之一」之規定，則修正為「受徒刑之執行完畢，或一
    部之執行而赦免後，五年以內故意再犯有期徒刑以上之罪者
    ，為累犯，加重本刑至二分之一」，並增訂第二項「第九十
    八條第二項關於因強制工作而免其刑之執行者，於受強制工
    作處分之執行完畢或一部之執行而免除後，五年以內故意再
    犯有期徒刑以上之罪者，以累犯論」，自九十五年七月一日
    施行。依修正施行後刑法第二條第一項「行為後法律有變更
    者，適用行為時之法律。但行為後之法律有利於行為人者，
    適用最有利於行為人之法律」之規定，比較刪除前後刑法第
    五十五條有關牽連犯之規定，刪除後之規定，並未較有利於
    被告，故本件應適用被告行為時即刪除前刑法第五十五條有
    關牽連犯之規定論以牽連犯；另比較修正前後刑法第二十八
    條之規定，修正後之規定亦未較有利於被告，應適用被告行
    為時即修正前刑法第二十八條之規定論以共同正犯；而不論
    依修正前刑法第四十七條，或修正後刑法第四十七條第一項
    之規定，本件被告均構成累犯，對其而言並無有利或不利之
    情形，應逕依修正前刑法第四十七條之規定論以累犯，併予
    敘明。
據上論斷，應依刑事訴訟法第二百九十九條第一項前段，刑法第
二條第一項前段、第三百零二條第一項、第三百零五條、第三百
四十六條第一項、第五十五條，修正前刑法第二十八條、第五十
五條、第四十七條，罰金罰鍰提高標準條例第一條前段，判決如
主文。
本案經檢察官丁○○到庭執行職務。
中    華    民    國    95    年    12    月    12    日
                  台灣台中地方法院刑事第八庭
                        審判長法  官  朱光國
                              法  官  洪俊誠
                              法  官  鍾堯航
上正本證明與原本無異。
如不服本判決，應於送達後十日內向本院提出上訴狀（須附繕本
），上訴於台灣高等法院台中分院。
                              書記官  吳淑願
中    華    民    國    95    年    12    月    12    日
附錄論罪科刑法條
刑法第三百零二條第一項：
私行拘禁或以其他非法方法，剝奪他人之行動自由者，處五年以
下有期徒刑、拘役或三百元以下罰金。
刑法第三百零五條：
以加害生命、身體、自由、名譽、財產之事，恐嚇他人致生危害
於安全者，處二年以下有期徒刑、拘役或三百元以下罰金。
刑法第三百四十六條第一項：
意圖為自己或第三人不法之所有，以恐嚇使人將本人或第三人之
物交付者，處六月以上五年以下有期徒刑，得併科一千元以下罰
金。


司法院資訊處製作；財團法人民間司法改革基金會備份。
